【裁判字號】    95,上訴,1947
【裁判日期】    951116
【裁判案由】    違反槍砲彈藥刀械管制條例
【裁判全文】
臺灣高等法院臺中分院刑事判決        95年度上訴字第1947號
上  訴  人
即  被  告  乙○○
選任辯護人  李添興  律師
上列上訴人因違反槍砲彈藥刀械管制條例案件，不服臺灣苗栗地
方法院95年度訴字第191號中華民國95年6月22日第一審判決（起
訴案號：臺灣苗栗地方法院檢察署 95年度偵字第593號），提起
上訴，本院判決如下：
    主  文
原判決撤銷。
乙○○未經許可持有手槍，處有期徒刑年，併科罰金新台幣拾
萬元，罰金如易服勞役，以新臺幣壹仟元折算壹日。扣案之手槍
（槍枝管制編號：0000000000）壹支、土造子彈拾顆及制式子
彈拾壹顆均沒收。
    事  實
一、乙○○明知未經主管機關許可，不得持有具有殺傷力之槍枝
    及子彈，竟於民國94年10月間某日間，在新竹市○○路「樂
    神電玩店」前，以新台幣（下同）下同30萬元之價格，向綽
    號「阿志」之成年男子，購入美國 BERETTA廠製92FS型，口
    徑9MM制式半自動手槍（槍支管制編號0000000000）1枝，及
    具直徑9MM金屬彈頭土造子彈45顆、9MM口徑制式子彈14顆，
    而無故持有之。嗣於同年1月17日 23時15分許，為警在苗栗
    縣竹南鎮○○街36號前，另案查獲乙○○持有毒品案件時，
    經警盤問時，乙○○對於有偵查犯罪權限之公務員尚未發覺
    之犯罪，主動向警員自首供出上情接受裁判，並於同月18日
    1時5分許，偕警至其位於頭份鎮○○里○○路312號3樓租屋
    處，查獲上揭具有殺傷力之半自動手槍（槍支管制編號0000
    000000）1枝、土造子彈45顆（經送鑑定試射15顆，剩 30顆
    ）、制式子彈14顆（經送鑑定試射3顆，剩11顆）。
二、案經苗栗縣警察局頭份分局報請臺灣苗栗地方法院檢察署檢
    察官偵查起訴。
    理  由
一、上開事實，業據被告乙○○迭於警詢時、偵查中及本院審理
    中坦承不諱，並有具殺傷力之半自動手槍（槍支管制編號00
    00000000） 1枝、土造子彈45顆、制式子彈14顆，扣案可資
    佐證，而上揭扣案槍、彈經送請內政部警政署刑事警察局以
    性能檢驗法、試射法、電解腐蝕法及比對顯微鏡比對法鑑驗
    結果認：「一、送鑑制式手槍壹枝（槍支管制編號00000000
    00）1枝，認係美國BERETTA廠製92FS型口徑 9MM制式半自動
    手槍，機械性能良好，可發射同口徑制式子彈，認具殺傷力
    。二、送鑑子彈伍拾玖顆，鑑定情形如下：（一）肆拾伍顆
    ，認均係土造子彈 （具直徑9MM金屬彈頭），採樣壹拾伍顆
    試射結果，均可擊發，認具殺傷力。（二）壹拾肆（試射顆
    參顆），認均係口徑 9MM制式子彈，認均具殺傷力。」有該
    局95年3月7日日刑鑑字第0950014035號槍彈鑑定書 1份附卷
    可稽（見偵查卷第47至51頁），是被告自白確與事實相符。
    從而，本件事證明確，被告犯行，應堪認定，應予依法論科
    。
二、新舊法比較：
    按被告行為後，刑法及刑法施行法業於94年2月2日總統令公
    布修正，於95年7月1日施行（下稱新刑法，修正前刑法下稱
    舊刑法），參酌最高法院95年5月23日日刑事庭第8次會議決
    議，新刑法第2條第1項之規定，係規範行為後法律變更所生
    新舊法律比較適用之準據法，於新刑法施行後，應適用新刑
    法第2條第1項之規定，為「從舊從輕」之比較。本件被告所
    犯固係違反槍砲彈藥刀械管制條例之特別刑法部分，惟修正
    前後之刑法第11條均規定，本法總則於其他法律有刑罰或保
    安處分之規定者，亦適用之。但其他法律有特別規定者，不
    在此限。被告違反槍砲彈藥刀械管制條例特別刑法部分既仍
    有特別規定外之刑法總則適用，則上開刑法修正即有比較之
    必要。。另於比較時應就罪刑有關之共犯、未遂犯、想像競
    合犯、牽連犯、連續犯、結合犯，以及累犯加重、自首減輕
    暨其他法定加減原因（如身分加減）與加減比例等一切情形
    ，本於統一性及整體性原則，綜其全部罪刑之結果而為比較
    。本案涉及法律變更之部分，比較如下：
(一)、被告行為後，修正後刑法（新法）第33條第5 款規定「罰金
    ：新臺幣一千元以上，以百元計算之」，與修正前刑法第33
    條第5款規定「罰金：（銀元）一元以上」 不同。比較新舊
    法結果，以修正前即行為時法較有利於被告，故依刑法第 2
    條第1項前段規定，本案關於槍砲彈藥刀械管制條例第7條第
    4項、第12條第4項之【最低】法定併科罰金刑部分，自應適
    用行為時之法律即修正前刑法第33條第5 款規定決定其罰金
    部分之法定刑。
(二)、又被告犯本案之罪時，刑法第42條第2 項前段規定：「易服
    勞役以一元以上三元以下折算一日。」又被告行為時之易服
    勞役折算標準，業據修正前罰金罰鍰提高標準條例第二條前
    段規定，就其原定數額提高為一百倍折算一日，則本件被告
    行為時易服勞役折算標準，應以銀元 300元折算一日，即新
    台幣 900元折算一日。惟九十五年七月一日修正公布施行之
    刑法第四十二條第三項前段規定：「易服勞役以新台幣一千
    元、二千元或三千元折算一日。」比較修正前後之易服勞役
    折算標準，以修正後之規定，較有利於被告，則應依刑法第
    二條第一項後段規定，適用修正後刑法第42條第3 項前段規
    定，定其折算標準。
(三)、修正前刑法第62條將原規定之「必減其刑」，修正後為「得
    減其刑」，雖性質上屬刑罰裁量之事項，惟既影響行為人之
    刑罰法律效果，應屬法律變更之範疇，而有第2條第1項之適
    用，經比較新舊法，以舊法規定「必減其刑」對行為人較為
    有利，依新刑法第2條第1項前段規定，自應適用最有利於被
    告之舊刑法。
三、核被告乙○○所為，係犯槍砲彈藥刀械管制條例第7條第4項
    之未經許可持有具有殺傷力之手槍罪及同法第12條第4 項之
    未經許可持有具有殺傷力之子彈罪。被告以一行為同時持有
    上開槍枝及子彈，係屬一行為觸犯上開二罪名之異種想像競
    合犯，依刑法第55條前段之規定，應從一重依槍砲彈藥刀械
    管制條例第7條第4項之未經許可持有具有殺傷力之手槍罪處
    斷。按對於未發覺之罪自首而接受裁判者，減輕其刑，修正
    前刑法第62條前段定有明文，此所謂「自首」，係以犯人在
    犯罪未發覺前，向該管公務員自承犯罪，而受法律之裁判為
    要件，所謂發覺，係指有偵查犯罪職權之公務員已知悉犯罪
    事實與犯罪之人而言，所謂知悉，固非以確知其人犯罪無誤
    為必要，而於對其發生嫌疑時，即得謂為已發覺；但此項對
    犯人之嫌疑，仍須有確切之根據得為合理之可疑者，始足當
    之，若單純主觀上之懷疑，要不得謂已發生嫌疑。查，苗栗
    縣警察局頭份分局員警在95年1月18日前之同年1月12日，曾
    有秘密證人Ａ即至苗栗縣警察局大湖分局偵查隊檢舉被告持
    有槍枝及子彈，該分局刑事小隊長丙○○並依據檢舉事實，
    於同年1月15日至檢舉可能藏匿槍枝及子彈地點 「查證」，
    於查證後認被告涉有持有槍枝及子彈罪嫌，乃於同年1月 18
    日向臺灣苗栗地方法院聲請搜索票，並於同日13時（即被告
    被查獲上開手槍、子彈之後）對被告住處實施搜索等情，有
    秘密證人Ａ調查筆錄、苗栗縣警察局大湖分局查證報告、搜
    索票聲請書、搜索筆錄等情，固有本院依職權調閱臺灣苗栗
    地方法院95年度聲搜字第49號刑事案卷可查。然查，證人丙
    ○○即苗栗縣警察局大湖分局刑事小隊長於 95年11月2日到
    院具結證稱：「 （你究竟有無到苗栗縣頭份鎮○○路175號
    潔朋汽車美容中心，以及苗栗縣頭份鎮○○○路311巷2號去
    查證？）我只是有路過那邊。（你查證時有無看到被告在汽
    車美容中心內工作？）記不起來。（你有無訪談過在美容中
    心工作之人員？）沒有。（你有無訪查過當時是誰在經營該
    汽車美容中心？）忘記了。（根據你的查證報告，汽車美容
    中心有僱用大約4個年輕人，你有無去訪談這4個年輕人，問
    經營者是誰？）沒有。（你到被告戶籍地即中正二路311巷2
    號查訪時，有無查訪裡面之住戶？）沒有。但我有到現場去
    」等語（見本院卷第51頁及其背面）。足證丙○○之查證過
    程：「僅有路過潔朋汽車美容中心，未訪談該中心員工，亦
    未訪談被告住所住戶」，與其 95年1月15日製作之查證報告
    ：「95年1月15日15時前往苗栗縣頭份鎮○○里○○路175號
    （潔朋汽車美容）、頭份鎮斗煥里1鄰斗煥 5－6號查證，現
    場查證乙○○目前確實在頭份鎮○○路經營潔朋汽車美容，
    場內並僱請年輕人約有4人」 等文不符，顯然丙○○並未實
    際訪查潔朋美容中心之負責人及僱用人，僅有路過即於報告
    中記載「與檢舉人指證相符」，何況，丙○○並證稱：所謂
    「經現場查證情形，與檢舉人所稱情節相符」，只有檢舉人
    所稱之「汽車美容中心地點與被告戶籍地址相符」而已等語
    ，益徵其查證報告不實。又查，依臺灣苗栗地方法院95 年
    度聲搜字第49號卷附查證報告，丙○○查證時間係「95 年1
    月15日15時」，然依同卷附「苗栗縣警察局大湖分局偵辦乙
    ○○涉嫌槍砲案件現場照片」，所記載執行之時間為「95年
    1月12日14時起至15時30分止」 ，卷附「苗栗縣警察局大湖
    分局搜索處所週邊現場圖」所記載繪製之時間為「95年1月1
    2日」，顯與上開查證報告「95年1月15日15時」前往查證之
    時間不合，甚者，秘密證人Ａ即至苗栗縣警察局大湖分局偵
    查隊檢舉製作筆錄之時間 「95年1月12日17時」，上開現場
    照片、搜索處所週邊現場圖拍攝、繪製時間更在秘密證人Ａ
    製作筆錄之前，則上開查證報告是否可信，益非無疑。是以
    ，即使丙○○曾經前往查證，僅發現檢舉人所稱之「汽車美
    容中心地點與被告戶籍地址相符」，但以此查證結果，對被
    告「持有上開手槍、子彈」之事實，顯然未有確切之根據得
    為合理之可疑，則被告在苗栗縣警察局大湖分局 95年1月18
    日13時前，被告已於 95年1月17日23時15分許因持有毒品另
    案被查獲，並主動向苗栗縣警察局頭份分局警員坦承其持有
    上開手槍、子彈，嗣於 95年1月18日凌晨1時5分許偕警在上
    址租屋處查獲手槍、子彈等情，有警詢筆錄、搜索筆錄各 1
    份可考 （見偵查卷第3、16至20頁），被告在有偵查權限之
    警員有確切之根據得為合理可疑之前，對於該未發覺之罪主
    動坦承其係行為人，且於警詢、偵審中皆到庭表明願受裁判
    ，合乎自首要件，爰依修正前刑法第62條前段規定減輕其刑
    。
四、原審認被告罪證明確，予以論罪科刑，固非無見，惟查(一)被
    告係於上開犯罪未發覺前，向該管公務員（警員）自承犯罪
    ，而受法律之裁判，符合自首要件，前已論及，原審認被告
    不構成自首規定，尚有未恰。(二)刑法第42條有關罰金易服勞
    役之折算標準，已有修正，原審判決未及比較適用有利於被
    告之修正後之新規定，仍有瑕疵。被告上訴意旨指摘原審未
    審酌其自首情形，指摘原審判決不當，為有理由，自應由本
    院撤銷改判。爰審酌被告除毒品外，未有其他犯罪前科，其
    素行尚稱良好，於員警查緝時主動坦承犯行，且其持有時間
    不長，未曾持上開手槍、子彈犯罪，犯後知所悔悟、態度良
    好及檢察官具體求刑有期徒刑5年，併科罰金新台幣 20萬元
    等一切情狀，量處如主文第二項所示之刑，併就所處罰金刑
    部分，依修正後修正後刑法第42條第3 項前段規定，諭知易
    服勞役之折算標準，以示懲儆。至扣案具有殺傷力之半自動
    手槍（槍支管制編號0000000000） 1枝及鑑定後剩餘具有殺
    傷力之土造子彈30顆（原查獲45顆，經送鑑定試射15顆，剩
    30顆）、制式子彈11顆 （原查扣14顆，經送鑑定試射3顆，
    剩11顆），均為違禁物，應依刑法第38條第1項第1款之規定
    予以宣告沒收。至於已鑑定試射之土造子彈15顆、制式子彈
    3顆，經鑑驗試射擊發而僅餘彈殼， 已失去子彈之功能而不
    具有殺傷力，而非屬違禁物，本院爰不為沒收之諭知，附此
    說明。
據上論結，應依刑事訴訟法第369條第1項前段、第364條、第299
條第1項前段，槍砲彈藥刀械管制條例第7條第4項、第12條第4項
，刑法第11條前段、刑法第2條第1項前段、第55條、第42條第 3
項前段、第38條第1項第1款、修正前刑法第62條前段，判決如主
文。
本案經檢察官甲○○到庭執行職務。
中    華    民    國    95    年    11    月    16    日
            刑事第八庭    審判長法  官  羅  得  村
                                法  官  張  靜  琪
                                法  官  陳  宏  卿
上列正本證明與原本無異。
如不服本判決應於收受送達後十日內向本院提出上訴書狀，其未
敘述上訴之理由者並得於提起上訴後十日內向本院補提理由書（
均須按他造當事人之人數附繕本）。
                                書記官  柯  孟  伶
中    華    民    國    95    年    11    月    17    日
附錄本案論罪科刑法條全文：
槍砲彈藥刀械管制條例第7條第4項：
未經許可，持有、寄藏或意圖販賣而陳列第1項所列槍砲、彈藥
者，處5年以上有期徒刑，併科新台幣1千萬元以下罰金。
槍砲彈藥刀械管制條例第12條第4項：
未經許可，持有、寄藏或意圖販賣而陳列子彈者，處5年以下有
期徒刑，併科新台幣300萬元以下罰金。
                                                     Ｒ


司法院資訊處製作；財團法人民間司法改革基金會備份。
